臺灣臺中地方法院民事判決　　　　　 99年度保險簡上字第4號
上　訴　人　王重智
訴訟代理人　康春田律師
被 上訴 人　明台產物保險股份有限公司
法定代理人　市原進
訴訟代理人　簡毓森
　　　　　　林昱璋
訴訟代理人　陳淑卿律師
上列當事人間請求損害賠償事件，上訴人對於中華民國99年5月
14日臺灣臺中地方法院臺中簡易庭98年中簡字第3499號第一審簡
易判決提起上訴，本院於民國100年5月6日言詞辯論終結，判決
如下：
    主    文
原判決除減縮部分外廢棄。
上廢棄部分被上訴人於第一審之訴駁回。
第一、二審訴訟費用由被上訴人負擔。
    事實及理由
甲、程序方面：
壹、按對於簡易程序之第一審裁判，得上訴或抗告於管轄之地方
    法院，並準用民事訴訟法第434條第1項、第434條之1及第三
    編第一章、第四編之規定。民事訴訟法第436條之1第1項、
    第3項定有明文。次按於第二審訴之變更或追加，非經他造
    同意，不得為之，但第255條第1項第2款至第6款情形，不在
    此限。民事訴訟法第446條第1項定有明文。復按訴狀送達後
    ，原告不得將原訴變更或追加他訴。但擴張或減縮應受判決
    事項之聲明者，不在此限。民事訴訟法第255條第1項第3款
    亦有明文。經查，被上訴人於原審請求上訴人給付新臺幣（
    下同）323,700元暨法定遲延利息，嗣於本院請求上訴人給
    付253,700元暨法定遲延利息，核屬減縮應受判決事項之聲
    明，依上開規定，當無不可，先予敘明。
乙、實體方面：
壹、被上訴人方面：
一、被上訴人起訴主張：
（一）上訴人駕駛車牌號碼8027-PR號自用小客車，於民國96年9
      月23日2時23分許，行經臺中市○○路與南屯路口時，因
      闖越紅燈，致與被上訴人所承保，證人劉德和所有、由
      訴外人黃秋燕駕駛之車牌號碼6088-HU號自用小客車（下
      稱系爭車輛）發生碰撞，造成系爭車輛嚴重毀壞，回復原
      狀所需費用顯已超過該車之價值，故予報廢，經被上訴人
      依保險契約賠付被保險人323,700元，此項損害係因被上
      訴人駕駛車輛之過失所致，上訴人自應負賠償之責。上訴
      人雖抗辯其在被訴過失傷害之刑事案件審理中，已與黃秋
      燕達成和解，由其就黃秋燕在上開交通事故中因身體受傷
      及系爭車輛毀壞所受損害，賠償320,000元等語，惟上訴
      人與黃秋燕2人既係在黃秋燕對上訴人所提過失傷害刑事
      告訴之程序進行中成立和解契約，該項和解自係僅針對黃
      秋燕因身體遭被告過失傷害而生之損害所為，與系爭車輛
      所受損害無關，何況系爭車輛之所有人為劉德和，黃秋燕
      亦無權就該車所受損害與上訴人訂定和解契約，故上訴人
      依上開和解契約賠償黃秋燕之320,000元，顯不包括系爭
      車輛所受損害，被上訴人自得依據侵權行為及保險代位之
      法律關係，請求上訴人給付其賠付被保險人之上述金額，
      為此提起本件訴訟，並聲明：上訴人應給付被上訴人323,
      700元，及自起訴狀繕本送達被告翌日（98年9月30日）起
      至清償日止，按週年利率5%計算之利息。
二、上訴後補稱：
（ㄧ）依被上訴人所提之報廢汽車買賣契約書、中古車訊，系爭
      車輛之殘值是7萬元，系爭車輛在事故發生時中古車的車
      行進價約55萬元，市場價格有80萬元。又當初確實依照折
      舊標準計算，是賠付323,700元，有現金支出傳票可為參
      考，但因系爭保車後來經被上訴人拍賣得款7萬元卻漏未
      扣除此部分款項，是扣除之後確實僅餘253,700元。
（二）被上訴人於96年11月16日ㄧ次支付323,700元給劉德和，
      上訴人表述雙方和解時是97年2月15日後，被上訴人沒有
      參與，但是和解內容是被上訴人理賠之差額，被上訴人都
      是依照公司作業程序處理。
三、聲明：（ㄧ）上訴人之訴駁回。（二）上訴人應給付被上訴
    人253,700元，及自98年9月30日起至清償日止，按週年利率
    5%計算之利息。
貳、上訴人方面：
一、上訴人則以：
（一）上訴人對其在前揭時地，因過失闖紅燈致碰撞被上訴人所
      承保之系爭車輛，致該車受損等情，並不爭執，惟抗辯上
      訴人因上開交通事故，遭系爭車輛之駕駛人黃秋燕提出過
      失傷害之刑事告訴，並經臺灣臺中地方法院檢察署檢察官
      向法院提起公訴，上訴人與黃秋燕在該刑事案件審理中，
      已達成和解，由上訴人就黃秋燕在該事故中身體受傷及系
      爭車輛之毀損，賠償320,000元，則被上訴人自不得再重
      覆請求被上訴人賠償系爭車輛所受損害等語，並聲明：駁
      回被上訴人之訴。
二、上訴後補稱：
（一）按原審判決上訴人應給付被上訴人323,700元及相關利息
      。其理由無非謂：「……惟參諸原告（即被上訴人）提出
      之系爭車輛估價單顯示：欲修復系爭車輛在上開交通事故
      中受損所需之修理費用，已達635,725元以上，及證人黃
      秋燕證述系爭車輛之修復費用可能高達80餘萬元等語，足
      見被告（即上訴人）在上開事故中因過失而撞及系爭車輛
      ，造成該車之損害，顯然遠超過原告（即被上訴人）已理
      賠被保險人之323,700元，揆諸前揭說明，原告（即被上
      訴人）自得代位請求被告（即上訴人）賠償其已賠償金額
      之全部；至被告（即上訴人）雖因為證人黃秋燕和解而給
      付該證人之320,000元，惟該和解契約乃債權契約，僅於
      契約當事人間發生拘束力，非該和解契約當事人之原告（
      即被上訴人），並不受其拘束，故原告（即被上訴人）代
      位被保險人請求被告（即上訴人）賠償之權利，要不因被
      告（即上訴人）與黃秋燕所訂和解契約而喪失，被告（即
      上訴人）以其已與證人黃秋燕和解並賠償部分車損金額為
      由，拒絕原告（即被上訴人）之賠償請求，自非有據。」
      、「綜上所述，原告（即被上訴人）承保之系爭車輛，在
      上開交通事故中，遭被告（即上訴人）過失撞毀，原告（
      即被上訴人）已賠償被保險人323,700元，則其依據民法
      侵權行為之法律關係及保險法第53條之規定代位求償，請
      求被告（即上訴人）給付323,700元，及自起訴狀繕本送
      達翌日即98月9月30日起至清償日止，按週年利率5%計算
      之利息，洵屬正當，應予准許。」等語。惟查，前揭原審
      判決之認事用法，不無違誤之處，上訴人將違誤情形指陳
      如下：
  1、 原審判決第4頁第10行起陳稱「原告（即被上訴人）已理
      賠被保險人323,700元」，但原審判決第3頁倒數第7行又
      援用證人黃秋燕到庭之結證稱：「保險公司後來只賠伊25
      萬多元」等語之證述，前後指訴保險公司理賠金額之數字
      明顯不符，其中蹊蹺不言而喻。又依保險法第53條第1項
      但書之規定，保險人於給付賠償金額後，代位行使被保險
      人對於第三人之請求權，其請求數額，僅以保險人所賠償
      之金額為最高限度，逾此即不得主張。本件依證人黃秋燕
      所證述，保險公司既只賠伊25萬多元，則被上訴人於本件
      行使保險人之代位權向上訴人主張應給付其323,700元云
      云，並經原審判決允其所請求之金額，即已逾上開25萬多
      元之金額，自非合法。
  2、 本件原審採納證人黃秋燕到庭證稱「其因受傷而支出之醫
      療費用大約10萬元」以及「系爭車輛修復費用可能高達80
      餘萬元，並提出估價單顯示受損所需之修理費用，已達
      635,725元以上」云云。惟查，黃秋燕個人僅遭受輕微的
      胸部挫傷，並至中山醫院住院一晚即出院，且無提出任何
      醫療收據為憑，即要求高達10萬元之醫療費用，實屬離譜
      至極。又系爭車輛係屬中古自小客車，市價估約僅值60餘
      萬元，然其提出之修理費用估價單竟高達635,725元以上
      ，以實務來說，新品換舊品零件，應予折舊計算，豈合乎
      事理？原審未予究明該證人與上訴人之立場對立，對上訴
      人而言，係屬敵性證人，就其證詞是否可靠並未加以取捨
      ，即逕為採納其不實證詞，原審就此之論斷亦明顯有所違
      誤。
  3、 本件車禍糾葛，上訴人與被害人黃秋燕已於本院刑事庭97
      年度交訴字第6號公共危險等一案，在97年2月15日，就全
      部之車損及黃秋燕之受傷損失由上訴人賠償其323,700元
      而達成和解，此有刑事筆錄二份可稽。而查，綜觀該和解
      內容，全然並無任何隻字片語提及係僅就車損為部分之賠
      償，則該和解條件當然係就全部之車損及黃秋燕受傷之全
      部損失賠償，此為當然之事理而無庸置疑。法院就此亦可
      函調相關刑事庭於97年1月30日及97年2月15日法庭錄音內
      容即明。按一般兩造之和解，均係就全部之損失和解，豈
      有為部分之和解？
  4、 本件車禍被害人（即被保險人）黃秋燕對上訴人之全部侵
      權行為損害償請求權，既已全部達成和解，而由上訴人給
      付其323,700元，則緣於黃秋燕對上訴人之損害賠償請求
      權已和解成立而不存在，職是，黃秋燕已無權利可供移轉
      ，保險公司即被上訴人自無從再依保險法第53條保險人代
      位權之規定，行使保險人之代位權而向上訴人求償給付前
      揭金額，此亦有司法院83.6.16（82）院臺廳民一字第
      11005號函覆臺高院之法律竟見函文乙份可憑。
（二）次按，本院於99年8月5日庭訊時，被上訴人之主張有諸多
      不實在及漏洞百出、矛盾之處，依法不可採信。此觀：
  1、 本件車禍理賠糾葛，法院於前揭時日庭訊時，詢及被上訴
      人究竟給付多少保險金？被上訴人答：「當初確實是賠付
      323,700元，並庭呈現金支出傳票給法院參考，但因系爭
      保車後來經被上訴人拍賣得款7萬元，故漏未扣除此部分
      款項，扣除之後確實僅餘253,700元。」等語。惟查，依
      照被上訴人提出之現金支出傳票所載，被上訴人是「一次
      」給付323,700元到被保險人劉德和在彰銀年臺中分行之
      帳戶，這怎麼會跟系爭車輛之殘值有關？被上訴人所述顯
      然嚴重矛盾。甚者，是日，法院詢及此疑點時，被上訴人
      竟答稱：「這我們不清楚」，被上訴人身為理賠之一方，
      竟答稱：「不清楚」，顯然離譜之至。
  2、 另前揭時日庭訊時，被上訴人之答辯理由為：「黃秋燕不
      是被保險人，縱使和解只是針對黃秋燕個人身體受傷的部
      分，並不及於系爭保車的修理費用。」等語。惟查，本件
      於原審99年4月21日庭訊時，黃秋燕業已到庭證稱：「32
      萬元包括我受傷的賠償金及車子未獲理賠的額度。」等語
      ，其實黃秋燕僅受輕微胸部挫傷，且無任何醫療收據可憑
      ，傷勢並無大礙，被上訴人與黃秋燕之陳述，二者明顯有
      矛盾出入之處，俱非可採。蓋本件上訴人並非三歲小孩或
      愚痴，當初與黃秋燕達成和解時，上訴人尚不致於以黃秋
      燕僅受輕微胸部挫傷及未有任何醫療支出收據之情形下，
      即單就此部分賠償其高達32萬元而與之和解成立。上訴人
      之所以會與之和解成立，和解條件當然係就全部之車損及
      黃秋燕受傷之全部損害賠償。否則當初在和解內容即會明
      載僅就車損為「部分」之賠償也。此一事實，合乎事理之
      至，不容被上訴人或黃秋燕方面互為勾串而再為杜撰設詞
      爭執。
  3、 又同前揭時日庭訊時，被上訴人亦自認：「系爭保車在事
      故發生時，中古車的車行進價約55萬元。」等語。惟查，
      被上訴人於原審所提出之系爭車輛修理費用估價單竟高達
      635,725元以上。而黃秋燕於原審證述時，更誇大陳稱系
      爭車輛之修復費用可能高達80餘萬元云云。依被上訴人於
      原審所提估價單或黃秋燕於原審有關修復費用之證述，均
      遠逾被上訴人前揭所自承的發生事故時車輛約55萬元之金
      額。是故，被上訴人或黃秋燕之供述，顯然已前後矛盾不
      實，且有違一般事理及常情之至。
  4、 再者，同前揭時日庭訊時，被上訴人陳稱已賠付323,700元
      云云，設被上訴人所言符實，則再加上訴人先前與黃秋燕
      和解，業已給付320,000元予黃秋燕，則二者合計金額已高
      達643,700元之賠償金額，亦已遠遠超過該中古車發生事故
      時，被上訴人所自承之車行進價約55萬元之價值矣，則同
      前結論所述，實已違反一般事理及一般保險業之理賠原則
      即「損害填補原則」。
（三）詳言之，按保險人得約定被保險人對於第三人就其責任所
      為之承認、和解或賠償，未經其參與者，不受拘束，保險
      法第93條定有明文。又依被上訴人保險公司所訂定之明台
      產物自用汽車保險單條款其中貳、明台產物汽車第三人責
      任保險條款第5條：「被保險人發生本保險承保範圍內之
      賠償責任時，被保險人對於第三人就其責任所為之承認、
      和解或賠償，未經本公司參與者，本公司不受拘束」及其
      中壹、汽車保險共同條款第16條：「被保險人因本保險契
      約承保範圍內之損失而對於第三人有損失賠償請求權者，
      本公司得於給付賠償金額後，於賠償金額範圍內代位行使
      被保險人對於第三人之請求權。被保險人不得擅自拋棄對
      第三人之求償權利或有任何不利於本公司行使該項權利之
      行為，否則賠償金額雖已給付，本公司於受妨害未能求償
      之金額範圍內得請求被保險人退還之。」等規定，則本件
      上訴人與訴外人黃秋燕之車禍糾葛，當初上訴人與黃秋燕
      商談和解條件時，黃秋燕並未經被上訴人保險公司參與商
      談和解條件。是故，如因之對被上訴人保險公司有任何不
      利益之情形者，縱被上訴人保險公司已給付予黃秋燕若干
      保險理賠金，依上開保險法及上訴人保險公司訂定之明台
      產物自用汽車保險單條款之相關規定，被上訴人保險公司
      亦僅能就給付予訴外人黃秋燕之保險理賠金，請求退還之
      ，而不得主張依保險法第53條之規定，向上訴人行使代位
      求償權。
三、聲明：（一）原判決廢棄。（二）上開廢棄部分，被上訴人
    在第一審之訴及其假執行之聲請均駁回。
參、不爭執之事項：
一、上訴人駕駛車牌號碼8027-PR號自用小客車，於96年9月23日
    2時23分許，行經臺中市○○路與南屯路口時，因闖越紅燈
    ，致與被上訴人所承保，證人劉德和所有、由訴外人黃秋
    燕駕駛之系爭車輛發生碰撞，並造成黃秋燕身體損害及車輛
    毀損。
二、被上訴人於96年11月16日賠款予證人劉德和，而上訴人與證
    人黃秋燕於97年2月15日刑事準備程序達成和解。
肆、得心證之理由：
一、本件被上訴人主張上訴人駕駛車牌號碼8027-PR號自用小客
    車，於96年9月23日2時23分許，行經臺中市○○路與南屯路
    口時，因闖越紅燈，致與被上訴人所承保，證人劉德和所有
    、由證人黃秋燕駕駛之系爭車輛發生碰撞，造成系爭車輛嚴
    重毀壞，經被上訴人依保險契約賠付被保險人323,700元，
    嗣後就車體殘值部分，取得7萬元，故實際賠償金額僅有253
    ,700元等事實，有被上訴人於原審所提出之行、駕照影本一
    份、車輛照片26、交通事故證明書影本一份、估價單影本一
    份、報廢證明影本一份及賠款同意書影本一份等為證，自堪
    信為真實。
二、惟被上訴人以上揭等詞置辯，是以，本件之爭點，在於上訴
    人對證人黃秋燕之給付，是否發生清償之效力？易言之，本
    件被上訴人對證人劉德和之給付，對債務人即上訴人而言，
    是否發生債權移轉之效力？本院析之如下：
（一）按保險法第五十三條第一項所定之保險人代位權，係本於
      法律規定之債權移轉，若保險人於給付被保險人賠償金額
      後，自無待乎被保險人另為移轉之行為，即當然取得代位
      行使對於第三人之請求權。又民法第二百九十七條第一項
      固規定債權讓與非經讓與人或受讓人通知債務人，對於債
      務人不生效力，惟該項所稱之「對於債務人不生效力」者
      ，係指相對之效力而言，亦即讓與人與受讓間就債權之讓
      與，如未通知債務人，僅對債務人不生效力而已，其於讓
      與人與受讓間所為之債權讓與初不因之受影響而失其效力
      。又民法為保險法之補充法，保險法無規定者，自應適用
      民法有關之規定。故保險人依保險法第五十三條第一項之
      規定行使法定代位權，固應依民法第二百九十七條第一項
      之規定，於通知第三人後，始對該第三人發生效力。但在
      未對第三人為保險代位之通知前，第三人對被保險人所為
      之清償（賠償損失），亦難謂為無效而不生損害賠償義務
      消滅之效力（民法第三百十條第一項第二款規定），最高
      法院87年度臺上字第280號判決意旨參照。
（二）另按占有人因占有遭他人侵害，致其對回復請求權人須負
      損害賠償之責任，即為占有人之「責任損害」（參見王澤
      鑑著，「侵害占有之侵權責任與損害賠償」一文，載於氏
      著民法學說與判例研究第三冊，第232頁）。經查，本件
      被上訴人係於96年11月16日對被保險人劉德和為保險之給
      付，而上訴人與證人黃秋燕係於上揭保險給付後之97年2
      月15日達成和解等情，此為兩造所不爭執，是以，自96年
      11月16日起，依保險法第53條之規定，被上訴人即成為法
      定債權移轉之權利受讓人。惟依前開說明，本件證人黃秋
      燕與上訴人之車禍事件，對證人黃秋燕而言，非僅造成證
      人黃秋燕之「身體損害（下稱損害一）」，亦發生證人黃
      秋燕就該車禍事件，其基於占有人之身分，產生應對所有
      人劉德和之物造成毀損之「責任損害」（下稱損害二）。
      詳言之，該同一車禍事件，所有人劉德和就車體損害，對
      上訴人有基於民法第184條之侵權行為損害賠償請求權（
      下稱權利一），而證人黃秋燕就身體損害，對上訴人有基
      於民法第184條之侵權行為損害賠償請求權（下稱權利二
      ），另所有人劉德和就車體損害，亦得對證人黃秋燕基於
      民法第184條之侵權行為損害賠償請求權（下稱權利三）
      ，而上揭「權利一」及「權利三」，係基於同一車體損害
      而生，形成學說上所謂「不真正連帶債務」之情形，換言
      之，就所有人劉德和而言，其就車體損害部分，僅得選擇
      其一，若選擇向黃秋燕請求，則對黃秋燕而言，即形成損
      害二之「責任損害」；另就上訴人而言，其對所有人劉德
      和之「車體損害」及證人黃秋燕之「責任損害」，亦僅需
      負責其一，其債務即為消滅。從而，證人黃秋燕便存在有
      二個損害，一個係基於前揭權利二之「身體損害」，另一
      個則是基於上揭權利三所造成證人黃秋燕之「責任損害」
      。
（三）查證人黃秋燕於原審時，已清楚證稱：伊與上訴人以三十
      二萬元達成和解，因為車禍受傷之醫藥費，包括至國術館
      治療之費用，大約花費十萬元，故三十二萬元包括受傷之
      賠償金及車輛未獲理賠之額度等語（參原審卷第74頁），
      此相互對照，即可知上訴人與證人黃秋燕之和解，並非僅
      針對損害一之「身體損害」，亦及於損害二之「責任損害
      」，故上訴人所清償者，確實除「身體損害」外，尚及於
      「責任損害」甚明。是以被上訴人辯稱證人黃秋燕僅有身
      體損害乙節，並不足採。
（四）又查，本件被上訴人為保險給付後，已因法定要件發生當
      然移轉而取得債權人之地位，故不論係劉德和或黃秋燕，
      就車體損害部分，均已「非債權人」，不得再就車體損害
      部分向上訴人為任何請求及受領。是以，揆諸前揭判決意
      旨之說明，被上訴人於保險給付後，應對上訴人為權利讓
      與之告知，始對上訴人發生債權移轉之效力，否則一方面
      被上訴人為保險給付後，就車體損害部分之請求權，已因
      法定要件發生而當然移轉，使得被上訴人取得「債權人」
      之地位；他方面，被上訴人卻未為債權讓與之通知，證人
      黃秋燕、劉德和於和解時，又隱瞞「已受保險給付」之事
      實，使得上訴人根本無從得知車體損害部分已然移轉，事
      後才突然面對被上訴人之追償，此對上訴人而言顯係難以
      預測之突襲甚明。另被上訴人雖稱有通知，惟為上訴人所
      否認，此部分即應由被上訴人負舉證之責，然遲至本院宣
      判日時，均未見被上訴人就此部分提出通知之證明，此有
      本院電話紀錄乙紙可參，是難認定被上訴人於保險給付後
      ，有向上訴人為債權讓與之通知。從而，依前揭判決意旨
      ，在未對上訴人為保險代位之通知前，上訴人對證人黃秋
      燕所為之清償（賠償損失），亦難謂為無效而不生損害賠
      償義務消滅之效力。
（五）另本院審閱本院97年度交訴字第6號被告所涉之公共危險
      刑事卷宗，由該卷之內容，於97年1月30日及同年2月45日
      二次之準備程序筆錄，並無任何足資證明上訴人於和解當
      時，有知悉本件車輛並非證人黃秋燕所有而係證人劉德和
      所有之事實，此再佐以上揭二次準備程序中，檢察官就起
      訴事實之敘述，就上訴人王重智所駕駛車輛，尚且述明「
      車主為羅美玉」，及證人黃秋燕之車輛隨後追撞路邊之車
      輛亦述明「車主為李麗華」，惟就證人黃秋燕所駕駛之車
      輛，亦未特別加註車主姓名，從而，綜觀該二次和解過程
      之筆錄，實無以使上訴人知悉該車輛之所有人為劉德和之
      事實，故上訴人稱其和解係針對黃秋燕之車體損害及身體
      損害為之，並非全然無據。從而，在被上訴人未為通知前
      ，本件上訴人基於善意，認定證人黃秋燕係「車輛損害」
      及「身體損害」之債權人所為之清償，揆諸前揭判決意旨
      ，自難謂其清償為無效而不生損害賠償義務消滅之效力。
      從而，本院認上訴人與黃秋燕之和解並清償，即已發生清
      償之效力，被上訴人之請求，為無理由，應予駁回。
（六）另被上訴人固辯稱其保險給付，僅係針對所有人劉德和為
      之，而不是針對證人黃秋燕，故證人黃秋燕之和解，係證
      人黃秋燕與上訴人間之法律關係。然查，此項辯解，純係
      存在於被上訴人單方面之認知，被上訴人既無法舉證證明
      上訴人於和解當時，有上述之認知，從而，本院僅得認定
      和解當時，上訴人所認知「身體損害」及「車體損害」之
      債權人，均係針對黃秋燕，並不影響上訴人之清償，係屬
      善意清償之認定。
（七）另被上訴人又辯稱其保險給付，僅係針對車輛全部損失之
      「部分清償」，因此，證人黃秋燕及劉德和，就「不足部
      分」，仍得向上訴人請求云云。然查，上揭被上訴人之辯
      稱，並無證據可資證明當時保險之給付，僅係針對車輛「
      全部損害」之「部分賠償」，此部分無從認定；再者，不
      論是否針對部分損害為之，如前所述，只要未對債務人為
      通知，均對債務人不生債權讓與之效力。是以，本件被上
      訴人既未對上訴人為「部分損害賠償之債權讓與」之通知
      ，從而該部分之給付，僅在被上訴人與黃秋燕、劉德和間
      發生效力，仍不得執以拘束上訴人。
三、綜上所述，本件被上訴人於賠付證人劉德和後，依民法第29
    7條第1項之規定，應對上訴人為債權讓與之通知，使上訴人
    得以知悉就車體損害部分，「是否已經移轉？」及「就何部
    分移轉？」等情事得以知悉，然被上訴人捨此未為，故依前
    揭判決意旨，在未對上訴人為保險代位之通知前，上訴人基
    於善意對證人黃秋燕所為之清償（賠償損失），亦難謂為無
    效而不生損害賠償義務消滅之效力。
四、基此，被上訴人本於民法侵權行為法律關係及保險法第53條
    之規定代位求償，請求上訴人給付253,700元，及自起訴狀
    送達翌日即98年9月30日起至清償日止，按週年利率5％計算
    之利息，於法洵非有據，要無理由，自應予駁回請求。原審
    就此部分（逾253,700元本息部分之裁判業因被上訴人於第
    二審為聲明之減縮而不存在）為被上訴人勝訴並依職權為假
    執行宣告之判決，即有未洽。上訴意旨指摘原判決不當，求
    予廢棄改判，為有理由，爰由本院予以廢棄，改判如主文第
    二項所示。
伍、本件事證已臻明確，兩造其餘於言詞辯論終結後所提出之攻
    擊防禦方法，依法不得審酌，核與判決結果不生影響，爰不
    一一論述，併此敘明。
陸、據上論結，本件上訴有理由，依民事訴訟法第436條之1第3
    項、第450條、第78條，判決如主文。
中    華    民    國   100    年    5     月    20    日
                  民事第二庭    審判長法  官  王  銘
                                      法  官  蔡建興
                                      法  官  林慶郎
本件係照原本作成
本判決不得上訴
中    華    民    國   100    年    5     月    20    日
                                      書記官  王淑燕